臺灣臺中地方法院刑事判決　　　　　　　　　　　　　九十四年度易字第六一九號
　　公　訴　人　臺灣臺中地方法院檢察署檢察官
　　被　　　告　甲○○
右列被告因詐欺案件，檢察官聲請以簡易判決處刑（九十三年度偵字第一七九九四號
），經本院沙鹿簡易庭認不宜逕以簡易判決處刑，簽由本院依通常程序審理（九十四
年度沙簡字第一五七號），被告於準備程序中就被訴事實為有罪之陳述，受命法官於
聽取當事人之意見後，由本院合議庭裁定以簡式審判程序判決如左：
    主      文
甲○○幫助連續意圖為自己不法之所有，以恐嚇使人將本人之物交付，處有期徒刑肆
月，如易科罰金，以參佰元折算壹日。
    犯罪事實及理由
一、犯罪事實：
  (一)甲○○因失業在家，見報紙刊登收購銀行帳戶之廣告，在可預見他人刻意收購銀
    行存摺、印章、身分證件使用，將可能流為恐嚇取財集團作為「人頭帳戶」使用
    之工具，以收取被害人匯入之款項，竟仍基於幫助真實姓名、年籍不詳自稱「林
    先生」等成年男子所屬恐嚇取財集團為恐嚇取財犯行之不確定故意，依報紙廣告
    撥打電話與「林先生」聯繫，約定以每本帳戶新臺幣二千元之代價出售銀行帳戶
    ，並於民國九十二年十二月間，在臺中市○○路與中清路口，交付其所有之臺中
    商業銀行北臺中分行第000000000000000號帳戶（下稱系爭帳戶
    ）之存摺、提款卡、開戶印章、國民身分證影本予真實姓名年籍不詳之成年男子
    ，「林先生」及該成年人取得上開系爭帳戶資料後，即與真實姓名年籍均不詳、
    自稱「劉先生」等成年人所組成之恐嚇取財集團（下稱系爭恐嚇取財集團），共
    同基於意圖為自己不法所有之概括犯意聯絡，先由真實姓名年籍不詳之成年男子
    於九十三年三月三十一日十四時三十分許，撥打電話給乙○○訛稱：乙○○之子
    向錢莊借錢未還，遭錢莊人員毆打，要求乙○○匯款代為清償，致乙○○心生畏
    懼，不及查證，乃於同日十五時許，依該成年男子指示至銀行匯款，先後匯入十
    萬元、六萬元二筆計十六萬元至系爭帳戶內；再由「劉先生」於九十三年四月一
    日上午十一時十五分許，撥打電話給丙○○訛稱：丙○○之子向錢莊借錢未還，
    需匯款贖人，否則將傷害丙○○之子，丙○○因以電話聯絡不上其子，心生畏懼
    而陷於錯誤，乃於同日中午十二時二十分許，依「劉先生」指示至銀行匯入三十
    一萬元至系爭帳戶內。嗣經乙○○、丙○○報警循線查獲，始悉上情。
  (二)案經乙○○、丙○○訴由臺中市警察局第二分局報請臺灣臺中地方法院檢察署檢
    察官聲請簡易判決處刑。
二、本案證據：
  (一)被告甲○○於警詢、偵查及本院審理時之自白。
  (二)丙○○、乙○○於警詢時之證述（見一七九九四號偵查卷第七、三二頁）。
  (三)臺中商業銀行北臺中分行函併附臺中商業銀行客戶資料查詢單、帳戶交易明細各
    一紙（見一七九九四號偵查卷第十至十三頁）。
  (四)丙○○之華南商業銀行匯款回條聯（見一七九九四號偵查卷第十四頁）。
  (五)臺中商業銀行入戶電匯通知單影本一紙（見一七九九四號偵查卷第十六頁）。
三、按刑法第三百四十六條第一項之恐嚇取財罪，與同法第三百三十九條第一項之詐
    欺取財罪，二者之區別，在於前者係施用使人心生畏怖之恐嚇手段，致被害人心
    生畏懼，明知不應交付財物而交付，後者則係施用詐術手段，使人陷於錯誤，誤
    信為應交付財物而交付。惟上開之恐嚇手段，常以虛假之事實為內容，故有時亦
    不免含有詐欺之性質，倘含有詐欺性之恐嚇取財行為，足使人心生畏懼時，自應
    僅論以高度之恐嚇取財罪，殊無再適用詐欺取財罪之餘地（最高法院八十四年度
    臺上字第一九九三號判決意旨參照），是核被告甲○○所為，係犯刑法第三十條
    第一項、第三百四十六條第一項之幫助恐嚇取財罪。公訴意旨認為被告前揭所為
    ，係犯刑法第三十條第一項、第三百三十九條第一項之幫助詐欺取財罪，尚有未
    洽，惟起訴之基本事實相同，本院自應予審理，並依法變更其起訴法條。又自稱
    「林先生」、「劉先生」及另二名真實姓名年籍不詳成年男子組成之系爭恐嚇取
    財集團所為前開恐嚇取財犯行，均各有犯意聯絡及行為分擔，固均各為共同正犯
    ，惟幫助犯係從犯，從屬正犯而成立，刑法上既無「共同幫助」之情，則被告所
    為之前揭幫助恐嚇取財犯行，當亦無「幫助共同」之可言（司法院廳刑一字第
    一一○四號函亦同此見解），附此敘明。次按連續幫助與幫助連續為不同之犯罪
    態樣，如基於概括犯意，多次幫助他人犯罪，為連續幫助，該幫助者有多次犯罪
    行為；如以一幫助行為，幫助他人連續犯罪，則為幫助連續，就幫助犯而言，僅
    有一次犯罪行為。從而，被告幫助系爭恐嚇取財集團為前揭二次恐嚇取財犯行，
    其時間緊接，犯罪構成要件相同，顯係基於同一概括犯意而為之，為連續犯，應
    依刑法第五十六條規定，論以一罪，並加重其刑。又被告幫助他人犯恐嚇取財罪
    ，為從犯，本院衡其犯罪情節較正犯為輕，爰依刑法第三十條第二項之規定，按
    正犯之刑減輕之，並於前揭連續犯之規定加重其刑後，再依法減輕之。爰審酌被
    告提供金融機構帳戶供他人非法使用，助長社會犯罪風氣，其行為殊屬不當，且
    致被害人丙○○、乙○○所受損害非輕，惟兼衡及被告犯罪動機主要係因一時失
    業、其本身並未實際參與恐嚇取財之犯行、可非難性較小，且其先前尚無其他不
    良素行，犯後尚有正當工作，有任職證明、臺灣高等法院被告全國前案紀錄表各
    一件附卷可按，暨其犯後坦承犯行、已有悔意，其手段亦尚屬平和等一切情狀，
    量處如主文所示之刑，並諭知易科罰金之折算標準，以示懲儆。
四、適用之法條：刑事訴訟法第四百五十二條、第二百七十三條之一第一項、第三百
    十條之二、第四百五十四條、第二百九十九條第一項前段、第三百條，刑法第三
    十條第一項、第二項、第五十六條、第三百四十六條第一項、第四十一條第一項
    前段，罰金罰鍰提高標準條例第一條前段、第二條，判決如主文。
五、如不服本判決，應於判決送達後十日內，向本院提出上訴狀（須附繕本），上訴
    於臺灣高等法院臺中分院。
本案經檢察官簡豐年到庭執行職務。
中      華      民      國    九十四      年      五     月      五     日
                                臺灣臺中地方法院刑事第三庭
                                    法  官  何世全
附錄論罪科刑法條：
刑法第三百四十六條第一項
意圖為自己或第三人不法之所有，以恐嚇使人將本人或第三人之物交付者，處六月以
上五年以下有期徒刑，得併科一千元以下罰金。
右正本證明與原本無異。
                                    書記官
中      華      民      國    九十四      年      五     月      五     日
